【裁判字號】    94,交易,44
【裁判日期】    950113
【裁判案由】    過失傷害
【裁判全文】
臺灣基隆地方法院刑事判決              94年度交易字第44號
公  訴  人  臺灣基隆地方法院檢察署檢察官
被      告  甲○○
上列被告因過失傷害案件，經檢察官提起公訴（94年度偵字第21
62號）及移送本院併案審理（94年偵字第4884號），被告為有罪
之陳述，本院合議庭裁定由受命法官獨任以簡式審判程序進行審
理，並判決如下：
    主  文
甲○○因過失致人於死，處有期徒刑肆月，如易科罰金，以佰
元折算壹日，緩刑年。
    事  實
一、甲○○於民國93年12月11日14時25分許，騎乘車牌號碼AE2-
    137號機車，沿基隆巿復興路，往復興路259巷方向行駛，行
    經復興路259巷口時，其原應注意機車行近無號誌之交岔路
    口，應減速慢行，看清左右確無來車並在不妨礙汽車通行之
    情況下迅速通過，並應注意車前狀況，隨時採取必要安全措
    施。而當時晴天日間光線良好、路面乾燥無障礙及視距良好
    之情形，又無不能注意之情事，竟疏於注意及此，適有王郭
    晴騎乘車牌號碼CHR-969號機車，由復興路259巷欲左轉往復
    興路行駛，亦未注意行駛至交岔路口，轉彎車輛應讓直行之
    慢車優先通行，及注意車前狀況，隨時採取必要之安全措施
    ，而依當時情形，又無不能注意之情事，竟疏於注意，於通
    過上開交岔路口時，亦未注意車前狀況即貿然左轉，由於雙
    方有上述之疏失，甲○○見王郭晴之機車在前時，已避煞不
    及，雙方機車發生碰撞，致王郭晴人車倒地後，受有右側硬
    膜上、硬膜下出血、腦內出血及蜘蛛網膜下出血、腦膿瘍，
    延至94年8月13日因顱內出血併肺炎及泌尿道感染引起呼吸
    衰竭不治死亡。
二、案經王郭晴之妻乙○○訴請臺灣基隆地方法院檢察署檢察官
    偵查起訴暨據報相驗後自動簽分併辦。
    理  由
壹、程序事項
    查本件被告甲○○所犯者非為死刑、無期徒刑、最輕本刑為
    3 年以上有期徒刑之罪或高等法院管轄第一審案件，其於準
    備程序進行中，先就被訴事實為有罪之陳述，經告知其簡式
    審判程序之旨，並聽取公訴人、被告之意見後，本院業已依
    刑事訴訟法第273條之1第1項之規定，裁定由受命法官獨任
    以簡式審判程序進行本案之審理。
貳、實體事項
一、(1)上揭事實，除是否達於減速效果認知有些不同外，其未注
    意車前狀況之過失，被告於本院準備程序及審理時均坦承不
    諱，並有道路交通事故現場圖、道路交通事故調查報告表（
    一）、（二）、道路交通事故現場談話紀錄表、道路交通事
    故補充資料、現場及機車車損照片共21張附卷可稽。而被害
    人王郭晴係因本件車禍受有事實欄所示之傷害，有94年3月9
    日長庚紀念醫院診斷證明書1紙附卷可佐，其後因顱內出血
    併肺炎及泌尿道感染引起呼吸衰竭不治死亡，業經臺灣基隆
    地方法院檢察署檢察官督同檢驗員相驗及解剖屬實，製有相
    驗筆錄、相驗屍體證明書、解剖鑑定書在卷可憑，堪認屬實
    。
    (2)按「汽車行駛時，駕駛人應注意車前狀況，並隨時採取必
    要之安全措施。」、又「行車速度，應依速限標誌或標線之
    規定，無標誌或標線者，應依左列規定：二、行經彎道、坡
    路．．．．無號誌之交岔路口、．．．均應減速慢行，作隨
    時停車之準備。」、「車輛行至無號誌之交岔路口，支線道
    車應暫停讓幹線道車先行，未劃分幹、支線或同為幹線道或
    支線道者，轉彎車應暫停讓直行車先行；如同為直行車或轉
    彎車者，左方車應暫停讓右方車先行。」，道路交通安全規
    則第94條第3項、第93條第1項第2款、第102條第1項第2款定
    有明文。此為一般駕駛人所具備之交通常識，及駕駛時應注
    意並能注意遵守之事項。而依案發當時晴天日間光線良好、
    路面乾燥無障礙及視距良好，有上開道路交通事故調查報告
    表可稽，按情形並無不能注意之情事，被告竟疏未注意，以
    致與被害人之機車發生碰撞，使被害人倒地受傷後不治死亡
    ，足見被告顯有應注意、能注意而不注意之過失甚明，而臺
    灣省基宜車輛行車事故鑑定委員會亦採此見解，此有94年6
    月22日基宜鑑字第0945001403號函附鑑定意見書在卷足參。
    且被告之過失與被害人之死亡結果間具有相當因果關係。至
    被害人騎乘機車行經無號誌交岔路口左轉彎，屬支道轉彎未
    停讓左方幹道被告車直行，此業據被告供陳在卷，則被害人
    就本件車禍發生亦有過失甚明，然此核屬過失程度、比例之
    認定，尚不影響被告前揭行車過失之成立。被告雖另辯以：
    有減速慢行，然陳稱當時車速約30、40公里，而該路段速限
    為50公里，足見被告行駛至交岔路口，未達減速標準。
    (3)綜上所述，足徵被告之自白核與事實相符，本案事證明確
    ，被告因過失致人於死之犯行足堪認定，應依法論科。
二、論罪科刑：
    核被告所為，係犯刑法第276 條第1 項之因過失致人於死罪
    。本院審酌被告並無前科紀錄，本此肇事固有騎車疏失，惟
    被害人亦有事實欄所述之疏失，且被告犯後坦承罪行、態度
    良好，且已與被害人家屬達成民事和解、賠償損害，此有雙
    方所簽立之和解書1紙可參及被害人家屬不願追究等一切情
    狀，量處如主文所示之刑，併諭知易科罰金之折算標準。又
    被告前未曾受有期徒刑以上刑之宣告，有臺灣高等法院被告
    全國前案紀錄表附卷可稽，本院認其經此教訓後，當知警惕
    ，應無再犯之虞，因認其所受宣告之刑，以暫不執行為適當
    ，併予宣告緩刑3年，以勵來茲，用啟自新。
三、至於檢察官移送本院併案審理部分（94年偵字第4884號過失
    致死案），與本案起訴過失重傷害犯罪事實，屬同一犯罪事
    實，為起訴效力所及，本院自得併案審理，併此敘明。
四、據上論斷，應依刑事訴訟法第273 條之1 第1 項、第299 條
    第1項前段，刑法第276條第1項、第41條第1項前段、第74
    條第1款，罰金罰鍰提高標準條例第1條前段、第2條，判決
    如主文。
本案經檢察官丙○○到庭執行職務。
中    華    民    國    95    年    1     月  13    日
                  刑事第二庭法  官  陳伯厚
以上正本證明與原本無異。
對於本件判決如有不服，應於收受送達後10日內，向本院提出上
訴書狀，上訴於臺灣高等法院，並按他造當事人之人數附具繕本
。
中    華    民    國    95    年    1     月  13    日
                            書記官  明祖斌
附錄論罪法條：
中華民國刑法第276條第1項
(過失致死罪)
因過失致人於死者，處 2 年以下有期徒刑、拘役或 2 千元以下
罰金。


司法院資訊處製作；財團法人民間司法改革基金會備份。
